臺灣臺南地方法院民事裁定
111年度司繼字第2416號
聲  請  人  洪張英桂


關  係  人  財政部國有財產署南區分署 
上列聲請人聲請對被繼承人張高明選任遺產管理人事件，本院裁
定如下：
    主  文
選任財政部國有財產署南區分署為被繼承人張高明（男、民國00
年0月0日生、身分證統一編號：Z000000000號，民國103年1月19
日死亡，死亡前最後住所：臺南市○區○○里○○街00巷00號之1）之
遺產管理人。
聲請程序費用新臺幣壹仟元由被繼承人張高明之遺產負擔。
    理  由
一、按家事事件法第136條規定，利害關係人或檢察官聲請選任
    遺產管理人時，其聲請書應記載下列事項，並附具證明文件
    ：㈠聲請人，㈡被繼承人之姓名、最後住所、死亡之年月日時
    及地點，㈢聲請之事由，㈣聲請人為利害關係人時，其法律上
    利害關係之事由；親屬會議未依第134條第2項或第135條另
    為選定遺產管理人時，利害關係人或檢察官得聲請法院選任
    遺產管理人，並適用前項之規定；而法院選任之遺產管理人
    ，除自然人外，亦得選任公務機關。次按先順序繼承人均拋
    棄其繼承權時，由次順序之繼承人繼承，其次順序繼承人有
    無不明或第四順序之繼承人均拋棄其繼承權者，準用關於無
    人承認繼承之規定；繼承開始時，繼承人之有無不明者，由
    親屬會議於一個月內選定遺產管理人，並將繼承開始及選定
    遺產管理人之事由，向法院報明；又無親屬會議或親屬會議
    未於前條所定期限內選定遺產管理人者，利害關係人或檢察
    官，得聲請法院選任遺產管理人，並由法院依前項規定為公
    示催告，民法第1176條第6項、第1177條、第1178條第2項亦
    分別定有明文。
二、本件聲請狀意旨略以：聲請人為張江水之女，被繼承人張高
    明生前有繼承其祖父張江水之遺產，為辦理繼承張江水坐落
    臺南市○○區○○○段0000地號及東區府連段152、152-1、152-2
    地號土地，因被繼承人張高明業於民國（下同）103年1月19
    日死亡，其繼承人均已拋棄繼承或死亡，聲請人為行使繼承
    登記，自得依民法第1178條規定，聲請鈞院選任被繼承人張
    高明之遺產管理人，以保障聲請人之權利等語。
三、經查，聲請人主張之前開事實，業據其提出土地登記謄本、
    繼承系統表、戶籍謄本等件為證，堪信為真實，又業據本院
    依職權調閱103年度司繼字第697號拋棄繼承卷宗查閱無誤，
    又未準用民法第1177條規定選定遺產管理人，而聲請人以利
    害關係人聲請選定被繼承人張高明之遺產管理人，核與上開
    規定並無不合，應予准許。又遺產管理人其職務涉及公益性
    ，除應注意遺產處置之公平性外，尚須慮及其適切性，即應
    兼顧被選任人對遺產、遺債之瞭解程度、處理遺產事務之能
    力與利害關係等綜合判斷之。本院審酌無人承認繼承之遺產
    ，於清償債權、交付遺贈物後，如有剩餘，應歸屬國庫，且
    遺產管理人之選任係屬法院之職權，其職務涉及公益性，除
    應注意遺產處置之公平性外，尚須慮及其適切性，即應兼顧
    被選任人對遺產、遺債之瞭解程度、處理遺產事務之能力與
    利害關係等綜合判斷之，而財政部國有財產署南區分署基於
    管理國有財產之權責，由其任被繼承人張高明之遺產管理人
    ，執行管理及清算遺產職務，尚屬適當。
四、依家事事件法第127條第4項之規定，裁定如主文。
中　　華　　民　　國　　111 　年　　8 　　月　　19　　日
       家事法庭       司法事務官　黃尹貞
以上正本係照原本作成。
如對本裁定抗告須於裁定送達後10日內向本院提出抗告狀，並繳
納抗告費新台幣一千元。
中　　華　　民　　國　　111 　年　　8 　　月　　22　　日
                              書  記  官　洪培綺